【裁判字號】    97,訴,742
【裁判日期】    970314
【裁判案由】    毒品危害防制條例
【裁判全文】
臺灣高雄地方法院刑事判決               97年度訴字第742號
公  訴  人  臺灣高雄地方法院檢察署檢察官
被      告  甲○○○
                      號
上列被告因違反毒品危害防制條例案件，經檢察官提起公訴（
96年度毒偵字第10071 號），本院合議庭裁定改行簡式審判程序
，判決如下：
    主  文
甲○○○施用第一級毒品，累犯，處有期徒刑拾月。
    事  實
一、甲○○○前於民國88年間，因施用毒品案件，經檢察官起訴
    並聲請強制戒治，經本院判處有期徒刑9 月確定，並以89年
    度毒聲字第7487號裁定令入戒治處所施以強制戒治，於91年
    10月11日因執行完畢予以釋放並接續上開徒刑執行。又(1)於
    90、91年間，因竊盜、施用毒品案件，經本院分別判處有期
    徒刑6 月、10月，並定應執行有期徒刑1 年3 月確定，於93
    年1 月15日縮短刑期假釋出監；(2)又於上開假釋期間內之93
    年間，再犯施用毒品案件，經本院判處有期徒刑8 月確定；
    (3)於93、94年間，因詐欺、竊盜案件，經臺灣臺東地方法院
    及本院分別判處有期徒刑6 月、7 月，並定應執行有期徒刑
    11月確定在案，經撤銷上開(1)之假釋，所餘殘刑與上開(2)、
    (3)之刑接續執行，而於95年9 月6 日縮短刑期假釋出監，甫
    於96年1 月24日假釋期滿未經撤銷，視為執行完畢。詎猶不
    知悔改，復基於施用第一級毒品海洛因之犯意，於96年10月
    14日上午某時許，在高雄縣某處其友人住處，將第一級毒品
    海洛因摻入香菸後點燃吸食之方式，施用第一級毒品1 次。
    嗣於同日下午1 時45分許，在高雄縣大寮鄉○○○路300 巷
    62號前，因行跡可疑，為警盤查，經其同意後採尿送驗結果
    ，呈嗎啡陽性反應，始查悉上情。
二、案經高雄縣政府警察局林園分局報請臺灣高雄地方法院檢察
    署檢察官偵查起訴。
    理  由
一、按本案被告甲○○○所犯係死刑、無期徒刑、最輕本刑為3
    年以上有期徒刑以外之罪，其於準備程序就前揭被訴事實為
    有罪之陳述，經受命法官告知簡式審判程序之旨，並聽取其
    與公訴人之意見後，本院認無不得或不宜改依簡式審判程序
    進行之情形，爰依刑事訴訟法第273 條之1 第1 項規定，裁
    定本件由受命法官獨任進行簡式審判程序，合先敘明。
二、訊據被告對於前揭時、地施用第一級毒品等情均坦承不諱，
    且查：
(一)、被告於96年10月14日為警查獲時所採尿液，經送臺灣檢驗科
    技股份有限公司（下稱臺灣檢驗公司）以酵素免疫法氣相層
    析質譜法檢驗確認結果，呈嗎啡陽性反應，此有該公司96年
    10月29日KH2007A0000000號濫用藥物尿液檢驗報告、高雄縣
    政府警局林園分局毒品案件嫌疑人尿液代號與真實姓名對照
    表（見警卷第4、5頁）在卷可稽。
(二)、按海洛因施用入人體後水解還原成嗎啡，再循嗎啡之代謝方
    式排出體外，業據行政院衛生署藥物食品檢驗局73藥檢壹字
    第030221號函說明綦詳；而使用海洛因後，尿液可檢出嗎啡
    最長時間，與服用劑量、服用頻率、服用方式、飲用水量之
    多寡、個人體質及其代謝情況等因素有關，依個案而異。依
    據文獻Clarke's Isolation of Drugs 第2 版記述：海洛因
    服用後於24小時內，經由尿液排出之量可達施用劑量之80％
    。另Michael L.Smith 等人針對不同受試者，以注射方式給
    予1 次劑量3mg 至12mg海洛因進行試驗，結果顯示注射劑量
    增加，可檢出嗎啡陽性反應（濃度高於或等於300ng/ml）之
    時間亦有延長之趨勢，而不同受試者可檢出嗎啡陽性之時間
    各異，平均為1 至2 天，惟部分注射12mg海洛因者，至72小
    時仍可檢出微量嗎啡成分，故若服用高劑量海洛因，其尿液
    在72至96小時內，仍有檢出嗎啡成分可能性，但以嚴重海洛
    因濫用者之可能性較高，此據行政院衛生署管制藥品管理局
    92年2 月7 日管檢字第0920000881號函說明綦詳。是以注小
    方式施用海洛因後，平均在1 至2 天內，可由施用者之尿液
    檢測出嗎啡陽性反應甚明。
(三)、再者，前揭臺灣檢驗公司係以GC/MS （即氣相層析質譜儀分
    析法）方法作為確認檢驗之方式，而該方法之原理係檢品經
    氣化後，通過層析管分離純化，再將純化後之成分循序送入
    質譜儀做個別鑑定。因質譜儀所測定之圖譜，在化學上被公
    認具有指紋特性，故可據以完全判定該檢品係為何種化合物
    。職是，臺北榮民總醫院即認為「若以氣相層析質譜儀（
    GC/MS） 作藥物及其代謝產物之定性及定量分析，幾乎不會
    有偽陽性反應產生」，此經該院83年4 月7 日以83北總內字
    第3059號函示明確。本件被告之尿液經以氣相層析質譜儀分
    析法檢驗，既呈嗎啡陽性反應，且嗎啡濃度高達48860ng/ml
    ，顯見被告應有在上開採尿時間前施用第一級毒品海洛因。
    其於本院審理時所為之自白顯與事實相符，洵堪採信。
(四)、復按毒品危害防制條例前於92年7 月9 日修正公布，自93年
    1 月9 日施行，觀之該條例第20條、第23條之立法理由，修
    正後毒品危害防制條例就施用毒品者，只於「初犯」及「5
    年後再犯」二種情形，有其追訴條件之限制，即須於初犯經
    觀察、勒戒或強制戒治釋放後，5 年內均無施用毒品之行為
    ，始能認其前所實施之觀察、勒戒或強制戒治已足遮斷毒癮
    ，而得於5 年後再犯時，再予適用初犯之規定，重行觀察、
    勒戒等程序。倘5 年內已經再犯，被依法追訴處罰，縱其第
    3 次（或第3 次以上）施用毒品之時間在初犯釋放5 年以後
    ，即與「5 年後再犯」之情形有別，且因已於「5 年內再犯
    」，顯見其再犯率甚高，原實施觀察、勒戒或強制戒治，已
    無法收其實效，而無5 年戒斷期之存在，自無再經觀察、勒
    戒及強制戒治之必要，應得逕行追訴處罰（最高法院95年5
    月9 日95年度第7 次刑事庭會議決定文參照）。經查，本件
    被告前於88年間，因施用毒品案件，經檢察官起訴並聲請強
    制戒治，經本院判處有期徒刑9 月確定，並以89年度毒聲字
    第7487號裁定令入戒治處所施以強制戒治，於91年10月11日
    因執行完畢予以釋放並接續上開徒刑執行。又於(1)91年間，
    又因施用毒品案件，經本院判處有期徒刑10月確定；(2)93年
    間，再犯施用毒品案件，經本院判處有期徒刑8 月確定；(3)
    96年間，復因施用毒品案件，經本院判處有期徒刑1 年確定
    在案等情，有臺灣高等法院被告前案紀錄表1 份在卷可按，
    是依上開說明，被告於前述強制戒治執行完畢釋放後5 年內
    ，三犯施用毒品罪，均經本院判決有罪確定後，復犯本件施
    用第一級毒品海洛因之犯行，本件犯行距前揭強制戒治釋放
    後雖逾5 年，惟核與毒品危害防制條例第20條第3 項所定「
    5 年後再犯」之立法意旨不符，揆諸上開說明，本件被告施
    用第一級毒品犯行，仍應予追訴、處罰。
三、核被告所為，係犯毒品危害防制條例第10條第1 項之施用第
    一級毒品罪。被告持有第一級毒品海洛因進而施用，其持有
    之低度行為應為施用之高度行為所吸收，不另論罪。又被告
    有如前揭事實欄所列前科紀錄，有臺灣高等法院被告前案紀
    錄表1 份在卷可佐。其於有期徒刑執行完畢後5 年內，故意
    再犯本件有期徒刑以上之罪，為累犯，應依刑法第47條第1
    項規定加重其刑。爰審酌被告前已有施用毒品之不良素行，
    歷經強制戒治、刑之執行程序猶施用之，顯見其戒毒意志不
    堅，且於本案前，復因施用毒品案件，經本院判處有期徒刑
    1 年確定，本不宜寬貸，惟念其施用毒品乃自戕一己之身體
    健康，對社會造成之危害尚非直接鉅大，且其犯後坦承犯行
    ，並自行接受美沙冬替代療法，態度良好等一切情狀，量處
    如主文所示之刑。
據上論斷，應依刑事訴訟法第273 條之1 第1 項、第284 條之1
、第299 條第1 項前段，毒品危害防制條例第10條第1 項，刑法
第11條前段、第47條第1 項，判決如主文。
本案經檢察官吳美齡到庭執行職務。
中    華    民    國    97    年    3     月    14    日
                  刑事第五庭    法  官  李殷君
以上正本證明與原本無異。
如不服本判決應於收受本判決後10日內向本院提出上訴書狀，並
應敘述具體理由，如未敘述上訴理由者，應於上訴期間屆滿後20
日內補提理由書狀於本院（均須按他造當事人之人數附繕本）「
切勿逕送上級法院」。
中    華    民    國    97    年    3     月    18    日
                                書記官  陳昱良
附錄本案論罪科刑法條全文：
毒品危害防制條例第10條
施用第一級毒品者，處 6 月以上 5 年以下有期徒刑。
施用第二級毒品者，處 3 年以下有期徒刑。


司法院資訊處製作；財團法人民間司法改革基金會備份。
